臺灣臺中地方法院刑事判決　　　　　　 100年度易字第1404號
公　訴　人　臺灣臺中地方法院檢察署檢察官
被　　　告　陳育陞
選任辯護人　黃銘煌律師
上列被告因詐欺案件，經檢察官提起公訴（99年度偵字第23745
號），本院判決如下：
    主    文
陳育陞幫助犯詐欺取財罪，處拘役伍拾日，如易科罰金，以新臺
幣壹仟元折算壹日。
    犯罪事實
一、陳育陞依其為專科肄業學歷及成年人之知識、經驗，明知如
    將金融機構帳戶交付予真實姓名、年籍不詳之人使用，能預
    見該他人有可能以所取得金融機關帳戶遂行財產上犯罪之目
    的，竟仍基於縱若取得其金融機關帳戶之人，自行或轉交他
    人用以實施詐欺取財等財產性犯罪，供作財產犯罪被害人匯
    款帳戶之用，仍不違背其本意之幫助使用其帳戶者向他人為
    財產性犯罪之不確定故意，於民國99年7月底某日至99年8月
    17日間某日，在不詳地點，將所有中華郵政股份有限公司臺
    中大隆路郵局（下稱臺中大隆路郵局）帳號0000000號帳戶
    之存摺、提款卡及密碼，交予真實姓名、年籍不詳之成年人
    使用。嗣該成年人取得陳育陞上開帳戶存摺、提款卡及密碼
    等資料後，即與共組詐欺集團之其他成員共同基於意圖為自
    +++ 己不法所有之犯意聯絡，分別為下列詐欺取財犯行：
  (一)於99年8月17日晚間8時30分許，撥打電話予張濨繇，佯稱：
    其係U-Life電視購物台服務人員，因之前張濨繇在購物時，
    遭工作人員誤為分期扣款方式，應更改設定云云。旋由另名
    前開詐欺集團成員中真實姓名、年籍不詳之成年人，佯裝為
    台新銀行行員，撥打電話予張濨繇，向其詐稱：須至自動櫃
    員機前操作，取消分期扣款設定云云，以此方式使張濨繇因
    而陷於錯誤，依該詐欺集團成員之指示，前往臺南市○○區
    ○○路599之1號附近之台新銀行自動櫃員機，於同日晚間9
    時5分許，匯款新臺幣（下同）1萬3,075元至上開陳育陞臺
    中大隆路郵局帳戶內。
  (二)於99年8月17日晚間8時許，撥打電話予陳弘舜，佯稱：其係
    雅虎奇摩拍賣賣家，因之前陳弘舜以貨到付款方式購物，於
    簽收貨品時，誤簽收為分期扣款方式，須至自動櫃員機查看
    並更改扣款設定云云，以此方式使陳弘舜因而陷於錯誤，依
    該詐欺集團成員之指示，前往臺中縣大里市（現已改制為臺
    中市○里區○○○路115號附近之郵局自動櫃員機，於同日
    晚間9時8分許，匯款2萬9,898元至上開陳育陞臺中大隆路郵
    局帳戶內。嗣因張濨繇、陳弘舜發覺受騙，分別報警處理，
    為警循線查獲上情。
二、案經張濨繇訴由臺南市政府警察局第四分局、陳弘舜訴由臺
    中市政府警察局霧峰分局報告臺灣臺中地方法院檢察署檢察
    官偵查起訴。
    理    由
一、按被告以外之人於審判外之陳述，雖不符刑事訴訟法第159
    條之1至之4等4條之規定，而經當事人於審判程序同意作為
    證據，法院審酌該言詞陳述或書面陳述作成時之情況，認為
    適當者，亦得為證據；當事人、代理人或辯護人於法院調查
    證據時，知有刑事訴訟法第159條第1項不得為證據之情形，
    而未於言詞辯論終結前聲明異議者，視為有前項之同意，同
    法第159條之5定有明文。核其立法意旨，在於傳聞證據未經
    當事人之反對詰問予以核實，原則上先予排除。惟若當事人
    已放棄反對詰問權，於審判程序中表明同意該等傳聞證據可
    作為證據；或於言詞辯論終結前未聲明異議，基於尊重當事
    人對傳聞證據之處分權，暨證據資料愈豐富，愈有助於真實
    發見之理念，且強化言詞辯論主義，使訴訟程序得以順暢進
    行，上開傳聞證據亦均具有證據能力。查告訴人張濨繇、陳
    弘舜於警詢中之陳述，固屬傳聞證據，惟檢察官、被告陳育
    陞及其辯護人就此部分審判外之陳述，及就以下本案採為判
    決基礎之文書資料，均未曾於言詞辯論終結前爭執其證據能
    力或聲明異議，本院審酌上開陳述及書證作成時之情況，並
    無違法取證之瑕疵，認以之作為證據為適當，揆諸上開規定
    ，該審判外之陳述及文書資料均有證據能力，合先敘明。
二、訊據被告固坦承上開臺中大隆路郵局帳戶確係其所申設，惟
    矢口否認有何幫助詐欺取財之犯行，辯稱：我所有之臺中大
    隆路郵局帳戶原係我母親在保管，因我99年8月11日要入伍
    ，我母親遂於99年7月31日時，將我上開帳戶的存摺、提款
    卡交給我影印，但我並沒有立刻去影印，而是直接放在我車
    牌號碼N76-115號機車之置物箱內。該機車置物箱內有雨衣
    、書本等雜物，我將該帳戶資料壓在雨衣跟書本的最下面，
    我將帳戶資料放在機車置物箱之後，該機車就都一直停放在
    家外面的遮雨棚內，我是到99年8月25日打開機車置物箱要
    拿帳戶來影印時，才發現該帳戶不見了，但我的雨衣跟書本
    都還在，只有壓在最下面的帳戶資料不見了。我不知道我上
    開帳戶是何時不見的，這期間我有騎機車出去買東西，我的
    機車置物箱沒有被撬開的痕跡，但我機車的鎖頭有鬆動，是
    我製作完警詢筆錄之後，警察要我回去查看的，我才發現我
    機車鎖頭有鬆動云云。辯護人則為其辯護以：上開臺中大隆
    路郵局帳戶原均係被告母親吳秀美所保管，被告因服兵役需
    使用該郵局帳戶，被告母親遂於99年7月底將該帳戶之存摺
    及提款卡一併交給被告，要被告影印提供予國防部匯撥月俸
    。而依照被告所提出之役男入營通知單及徵集令所載，被告
    在99年8月31日時就要入伍服役，被告並沒有必要將其當兵
    需作為匯入薪資使用之郵局帳戶提供予詐欺集團為詐欺之工
    具。被告係因將該帳戶之存摺及提款卡放在機車置物箱內遺
    失。另被告之母親有在提款卡之封套內頁寫上「200」3碼，
    拾獲者亦可能猜得到該提款卡密碼，100年8月17日系爭帳戶
    有被提領106元，應該是被測試成功提領的，且被告確實有
    使用系爭郵局帳戶之必要性，故被告應無幫助詐欺取財之犯
    行云云。經查：
  (一)告訴人張濨繇、陳弘舜，分別於上揭犯罪事實欄所示時間，
    因接獲詐欺集團成年成員電話，分別佯裝為電視購物台服務
    人員、台新銀行行員及雅虎奇摩拍賣賣家，對其等以上開詐
    稱因購物時，誤遭設定為分期扣款等方式，分別要求其等至
    自動櫃員機前操作，更改扣款設定云云，致使告訴人張濨繇
    、陳弘舜因而均陷於錯誤，依詐欺集團成員之指示，分別於
    上揭時、地，操作自動提款機，各匯款1萬3,075元、2萬9,8
    98元至上開被告所有之臺中大隆路郵局帳戶內等情，已據證
    人即告訴人張濨繇、陳弘舜於警詢中證述綦詳（參見警卷第
    8頁至第11頁），並有中華郵政股份有限公司臺中郵局99年9
    月10日中管字第0991804067號函暨臺中大隆路郵局帳號
    0000000號帳戶立帳申請書、交易明細表（見警卷第12至16
    頁），告訴人張濨繇提出之台新銀行自動櫃員機交易明細表
    、告訴人陳弘舜提出之郵政自動櫃員機交易明細表（見警卷
    第24、29頁）；臺南市警察局第四分局育平派出所受理刑事
    案件報案三聯單、受理各類案件紀錄表、受理詐騙帳戶通報
    警示簡便格式表、內政部警政署反詐騙案件紀錄表（見警卷
    第19至23頁）；臺中縣警察局霧峰分局十九甲派出所受理刑
    事案件報案三聯單、受理各類案件紀錄表、受理詐騙帳戶通
    報警示簡便格式表、內政部警政署反詐騙案件紀錄表等件在
    卷可參（見警卷第25至28頁），足認被告所申設之上開臺中
    大隆路郵局帳戶資料確實已供作不法犯罪集團成員向告訴人
    張濨繇、陳弘舜詐騙而取得財物所用甚明。
  (二)被告雖以前揭情詞置辯，惟被告於99年11月17日偵查中先係
    辯稱：我是在7月底時，將上開帳戶資料放在機車箱內，因
    我在8月25日要入伍，我要影印上開帳戶資料時，發現帳戶
    不見了，我就與母親去郵局申請補發，郵局人員則告訴我該
    帳戶已列為警示帳戶。我將該帳戶存摺及提款卡都放在機車
    置物箱，原本是要拿出來影印，但是我後來急著找我女朋友
    就沒有去。我母親因怕我忘記，有將密碼「911200」記在提
    款卡護套下云云（參見偵查卷第11至12頁）；嗣於本院10 0
    年6月21日準備程序中供稱：我母親是於我去逛夜市的前2
    天晚上，將帳戶存摺及提款卡交給我，要我去影印，我就直
    接丟在機車置物箱內。我是99年7月初某日晚上8時許，去松
    竹路的夜市，我逛夜市之前有檢查我的機車置物箱，我確定
    我的帳戶還在機車置物箱內，我逛完夜市就直接回家，沒有
    再檢查機車置物箱，直到最後要去當兵前1個禮拜，我母親
    問我郵局帳戶有沒有去影印，我就去機車上拿帳戶要去影印
    ，那時候就找不到我的帳戶。我不記得我的提款卡密碼，我
    母親說她有將密碼寫在提款卡或存摺上，但我不知道她寫在
    哪裡云云（見本院卷第32至33頁）；再於本院100年9月15日
    準備程序中改口稱：我是因為99年8月11日要入伍，所以我
    母親在99年7月31日，將我帳戶的存摺、提款卡交給我，並
    要我影印，但當時我並沒有立刻去影印，我就直接放在我車
    號N76-115號機車的置物箱內，我是到99年8月25日打開機車
    置物箱要拿帳戶來影印，才發現我的帳戶不見了。我不知道
    我的帳戶是何時不見的，這期間我有騎機車出去過，都是騎
    出去買東西，我的機車置物箱沒有被撬開的痕跡，但我製作
    完警詢筆錄回去查看，我才發現我機車鎖頭有鬆動（見本院
    卷第57頁）；後於100年10月24日審理時供稱：我將上開郵
    局帳戶之存摺、提款卡放入機車置物箱之後這段期間，都無
    查看上開郵局帳戶之存摺、提款卡云云（見本院卷第99頁）
    。則被告就是否知悉上開臺中大隆路郵局帳戶提款卡密碼或
    金融卡密碼記載之位置，及其將上開帳戶之存摺、提款卡於
    放置於機車置物箱後，是否曾查看等情，前後供詞反覆不一
    ，莫衷一是，已難令本院信其何次所辯可憑採。
  (三)又據證人即被告之母吳秀美於本院審理時到庭具結證以：本
    案之臺中大隆路郵局帳戶之存簿及提款卡原是我在保管。後
    來因陳育陞要當兵，所以我於99年7月底將上開帳戶存簿及
    提款卡交給陳育陞去影印。我僅用鉛筆在提款卡的封套內頁
    及存摺內頁上有寫上「200」3碼，且該3碼均是分開寫在不
    同地方，沒有全部寫上，真正的密碼是「911200」。我是於
    7月底交提款卡給陳育陞時我才告訴他密碼是「911200」的
    ，因911是陳育陞的生日，所以911我沒有寫在上面。在提款
    卡封套內頁及存摺內所書寫之提款卡密碼僅有3個數字，且
    位置是分開跳著寫的，一般人看到是不會知道該提款卡之密
    碼。99年7月底交上開帳戶給陳育陞前，均為我在使用該郵
    局帳戶，最後一次使用該帳戶是99年7月底之前我要確認系
    爭郵局帳戶之餘額，有跟陳育陞一起去郵局刷存簿，確認餘
    額僅剩200餘元。上開郵局帳戶提款卡密碼是「911200」，
    只有我知道，陳育陞是於99年7月底我交提款卡給他時，我
    告訴他，他才知道的，沒有其他人知道等語（見本院卷第94
    頁反面至第96頁正面）。查證人吳秀美為被告之母，且其於
    本院接受訊問前，業已依法具結，以擔保其證詞之真實性，
    當無任何動機或理由甘冒偽證重典，虛構上開情節而設詞誣
    陷被告之理，且證人吳秀美上開證述內容均為被告所不否認
    ，被告亦自承有於99年7月底自其母親處取得上開帳戶之存
    摺、提款卡，且表示僅有其母親及其本身知悉該提款卡密碼
    （見本院卷第57頁正面、第97頁正面、第99頁正面），足見
    證人吳秀美前揭證述應屬實在。觀諸該上開帳戶提款卡密碼
    為「911200」號，證人吳秀美雖將「2」、「0」、「0」3碼
    之數字記載於提款卡封套內頁及存摺內，然此3碼數字均為
    分散記載，且尚須配合被告之生日3碼即「9」、「1」、「1
    」加以排序、組合，始可得出正確之提款卡密碼，則該提款
    卡密碼顯無特定之規則可循，又被告供稱於機車置物箱內僅
    遺失上開帳戶之存摺及提款卡（見本院卷第57頁正面），被
    告既未遺失其他個人證件，拾得該帳戶之人亦無從得知被告
    之生日，而據以猜測、甚至排列組合出正確之提款卡密碼。
    況此提款卡之密碼為6碼，尚須以上開分散記載之3碼數字及
    被告生日之3碼予以排列組合，始能得出正確之密碼，被告
    之母吳秀美亦清楚證稱：在提款卡封套內頁及存摺內所書寫
    之提款卡密碼僅有3個數字，且位置是分開跳著寫的，一般
    人看到是不會知道該提款卡之密碼，除了其本人及被告外，
    沒有其他人知道上開提款卡密碼等語（見本院卷第95頁反面
    至第96頁正面）。是若非由儲戶本人所提供，本人以外之人
    顯難憑空猜測而取得提款卡正確之密碼，甚至上開臺中大隆
    路郵局帳戶之相關承辦人員亦均無從查知儲戶之提款卡密碼
    ，此有中華郵政股份有限公司臺中郵局100年10月4日中管字
    第1001801770號函在卷可憑，是上開帳戶存摺、提款卡若係
    遭他人竊取或拾得，應無法在短期內破解密碼且加以使用。
    再依據卷內上開臺中大隆路郵局帳戶歷史交易明細顯示（見
    本院卷第103至104頁），該帳戶於98年11月27日以現金提領
    1,800元後，該帳戶內僅餘246元，之後該帳戶直至99年8月
    17日，始出現提款測試帳戶與異常存提款之紀錄，且係先有
    以提款卡提領小額現金100元及扣除跨行提領之手續費6元之
    情形後，旋於同日陸續轉入告訴人張濨繇、陳弘舜之受騙金
    額1萬3,075元、2萬9,898元，再於同日以跨行提款方式將告
    訴人2人匯入之款項提領出，此帳戶紀錄之提領及結餘情形
    ，核與詐欺集團成員於收購人頭帳戶後，會先以小額存提款
    方式測試帳戶之轉帳或提款功能是否正常，且不久後，即有
    被害人遭詐騙之款項匯入之客觀情形相符。倘非被告已經告
    知其提款卡設定之密碼，取得該帳戶提款卡之人豈有可能如
    此輕易查知上開設定之6位數密碼，而為上開提款行為？辯
    護人認被告之母親有在提款卡之封套內頁寫上「200」3碼，
    拾獲者亦可能猜得到該提款卡密碼云云，顯與一般經驗法則
    有違，自為本院所不採。
  (四)又詐欺集團以他人帳戶供作詐得款項出入之帳戶，均會先取
    得帳戶所有人之同意才使用，否則一旦帳戶所有人辦理掛失
    ，被害人所匯入之款項即遭凍結無法提領，而帳戶所有人反
    可輕易辦理補發存摺、變更印鑑及密碼，將款項提領一空。
    輔以現今社會上，為貪圖小利而出售自己帳戶供人使用之人
    所在多有，是該詐欺集團成年成員僅需付出少許之金錢，即
    可取得完全操控而無遭掛失風險之帳戶，該詐欺集團成年成
    員實無以拾得或遭竊等來路不明之帳戶充為詐財工具之必要
    。再徵之現今民眾防詐之意識已有提高，從事詐騙財物之行
    為人精心設計詐得金錢，衡情應不致會要被害人將被騙金錢
    ，匯入隨時可能會被申報遺失致其無法順利提領贓款之帳戶
    內，詐欺集團實無願甘冒此風險之理，是以詐欺集團欲以他
    人帳戶供作款項出入之帳戶，當會先徵得帳戶所有人之同意
    ，並確知提款卡密碼後，才予使用。是以，果若被告辯稱其
    所有之上開帳戶資料乃係遺失或遭竊後遭盜用等情為真，則
    持有其上開帳戶資料之詐欺集團根本無從知悉帳戶所有人何
    時將辦理掛失止付，而其等所詐騙之被害人所匯入之款項是
    否可順利提領即處於不確定狀態，又豈需大費周章向他人詐
    欺取財後，而可能平白為帳戶申請使用人牟利之理，故被告
    辯稱其帳戶存摺、提款卡係遺失云云，尚難遽信。再參以卷
    附被告就上開帳戶之掛失及報案等資料，證人吳秀美證稱其
    與被告至松竹郵局掛失及前往警局報案之日期均為99年8 月
    25日（見本院卷第93頁反面至94頁正面），此亦有臺中市政
    府警察局第五分局100年10月12日函暨陳育陞報案情形職務
    報告書可憑（見本院卷第84至85頁）。然上開帳戶早於99年
    8 月17日已經詐欺集團成員成功訛騙告訴人張濨繇、陳弘舜
    2 人匯款至被告上開臺中大隆路郵局帳戶內，並均提領上揭
    受騙款項，且於99年8月17日，為警向中華郵政股份有限公
    司通報為警示帳戶，足見本件詐欺取財之行為人，於向告訴
    人張濨繇、陳弘舜實施詐欺取財之際，確有把握被告上開帳
    戶不會突遭帳戶所有人掛失止付，是被告之上開向郵局掛失
    及至警局報案之紀錄，均尚無從資為任何有利於被告之徵憑
    。
  (五)被告雖辯稱：伊將上開臺中大隆路郵局帳戶之存摺、提款卡
    放置於機車的置物箱內，係為攜帶外出影印。伊是直到99年
    8月25日打開機車置物箱要拿帳戶來影印，才發現該帳戶不
    見。這期間伊有騎機車出去買東西，伊機車置物箱沒有被撬
    開的痕跡，但伊機車的鎖頭有鬆動云云。而辯護人亦以：上
    開臺中大隆路郵局帳戶原均係被告母親吳秀美所保管，被告
    因服兵役需使用該郵局帳戶，被告母親遂於99年7月底將該
    帳戶之存摺及提款卡一併交給被告，要被告影印提供予國防
    部匯撥月俸。而依照被告所提出之役男入營通知單及徵集令
    所載，被告在99年8月31日時就要入伍服役，被告並沒有必
    要將其當兵需作為匯入薪資使用之郵局帳戶提供予詐欺集團
    為詐欺之工具云云為被告辯護，並提出「應徵役男入營須知
    及注意事項」1紙為證。惟依被告及辯護人所提出之「應徵
    役男入營須知及注意事項」係記載應徵役男報到入營時，應
    攜帶郵局存摺正面影本，並未提及提款卡（見本院卷第36頁
    ），而個人帳戶之存摺、提款卡等物，為事關個人財產、重
    要帳戶資料，一般人為避免遺失或被盜領，通常會將存摺、
    提款卡分開放置，鮮少會隨身攜帶存摺、提款卡，若有攜帶
    出門，必當會妥善放置避免遺失或遭竊，查被告為專科肄業
    教育程度（見警卷第17頁），為具一般智識程度之成年人，
    僅為影印該存摺正面，除攜帶上開帳戶之存摺外，竟連同該
    帳戶提款卡之重要相關物品一起放置於其機車置物箱內，且
    直至近1月後（即其母於99年7月底交付後至99年8月25日）
    ，在其母親陪同下，始前往該機車置物箱查看，實與一般常
    情有違，其上揭所辯，已非無疑。復參以證人吳秀美於本院
    審理時亦證述：上開帳戶存摺、提款卡及印章、身分證都是
    我在保管，自申辦後都是我在保管。自99年7月底至99年8月
    25日之間，我有問被告2、3次是否已經影印，被告都回答說
    要我放心，他會準備好。99年8月25日之前，被告均未曾告
    知我上開郵局帳戶不見了等語（見本院卷第95頁正反面、第
    97頁正面）。衡以被告之母吳秀美對於被告上開郵局帳戶均
    基於保管者之地位，於交付被告上開帳戶後，屢次詢問被告
    是否已將上開帳戶存摺影印等情，被告竟稱將上開帳戶之存
    摺及提款卡一併置於機車置物箱內，且直至前往郵局掛失為
    止，均未查看機車置物箱內之上開帳戶資料，與被告之母重
    視程度相左，顯不合情理，自難令本院信其辯解可採。另被
    告稱其機車置物箱雖沒有被撬開的痕跡，但該機車的鎖頭有
    鬆動云云，係表示因機車鎖頭遭鬆動，而該機車置物箱較易
    被打開之情，復與證人吳秀美於本院審理時證以：與被告一
    起前往機車置物箱找尋上開帳戶時，被告當時是用機車鑰匙
    打開機車置物箱，但和以前打開機車置物箱相比，好像有一
    點比較用力等語不符（見本院卷第96頁反面），且若本案係
    被告之機車鎖頭遭人鬆動而竊取上開帳戶資料，何以被告迭
    於99年8月25日、99年10月4日警詢時、99年11月17日偵訊時
    、及於本院100年6月21日準備程序中均未曾提及此部分恐遭
    人竊取之重要事項，反遲至100年9月15日本院準備程序時始
    供述上情，亦不合常情。再審之上開帳戶資料，於99年8月
    17日即遭詐欺集團成員供作告訴人張濨繇、陳弘舜2人受騙
    匯款之帳戶使用，顯已不在被告之掌控中，苟上開帳戶資料
    係遭人以鬆動機車鎖頭之方式，自被告所騎乘之機車置物箱
    內竊走，被告豈會遲至99年8月25日後，始發現該機車鎖頭
    遭人鬆動，益顯被告上開所辯，均與經驗法則不符而無可採
    ，且被告就此部分亦未提出任何證據資料供本院調查，其前
    揭空言辯解，實難採信。再辯護人以被告因役男身份有使用
    上開郵局帳戶之必要置辯，然被告於99年7月底自其母親處
    取得上開帳戶存摺、提款卡及密碼資料後，原係欲前往99年
    8月11日之兵役梯次，嗣因故向兵役單位表示欲改期至99年8
    月21日之梯次，惟該梯次已無缺額，復再於99年8月12日始
    接獲通知可前往99年8月31日該梯次，此據被告於陳述意見
    書中陳述甚詳（見本院卷第69頁），並有其提出之臺中市九
    十九年第A2097梯次陸軍常備兵徵集令在卷可按（見本院卷
    第63頁），是被告於99年7月底至99年8月12日間曾有無法前
    往接受兵役徵集之可能，其是否始終均有保有上開郵局帳戶
    之必要，已非必然。況被告主觀上存有將上開郵局帳戶申請
    掛失，即可補發該郵局帳戶之認知，此觀被告於偵查中表示
    有前往郵局申請補發上開帳戶一情（見偵卷第11頁），亦可
    證實。故縱使被告有於99年8月12日接獲通知，可於99年8月
    31 日接受兵役徵集服役，亦無從認定被告必不會將上開臺
    中大隆路郵局帳戶之存摺、提款卡及密碼資料，交予幫助他
    人犯罪之用。至被告辯以：即使只有提款卡遭竊，亦有可能
    被破解密碼而被盜用云云，並提出網路新聞報導1則為證，
    然查該則網路報導之內容，係報導偷竊提款卡之歹徒跟蹤被
    害人，利用被害人每次提領金錢時，偷看密碼；或在提款機
    插卡處，裝設特製讀卡機，只需有人將提款卡插入，密碼即
    會被盜取；或是在鍵盤上，使用特殊透明薄膜，利用被害人
    提領金錢，指紋留在薄膜上，而比對鍵盤猜得密碼等方式，
    取得被害人提款卡密碼（見本院卷第115頁），均係不法人
    士利用被害人使用提款卡時，取得密碼而盜領被害人存款之
    情形。惟依本案被告前揭辯解，係稱自其母親處取得上開帳
    戶存摺、提款卡直至發現遺失為止，均將上開帳戶存摺、提
    款卡置放於機車置物箱內，且均未曾查看或取出使用，參以
    該帳戶資料原均由被告母親吳秀美所保管，由吳秀美保管中
    最後一次以卡片提款之日期為98年1月7日，有上開交易明細
    表存卷可考（見本院卷第104頁），而上開郵局帳戶最後一
    次使用之情形，係吳秀美於99年7月底欲將該帳戶交予被告
    前，與被告一同前往郵局刷存摺確認餘額等情，亦據證人吳
    秀美證述在卷（見本院卷第96頁正面），則被告與其母親吳
    秀美既長達1年半餘未使用上開提款卡，他人自無從以前揭
    報導之方式取得被告上開帳戶之提款卡密碼。況該報導係指
    歹徒得悉被害人提款卡密碼後，盜領被害人存款之情形，與
    本案被告之上開帳戶係遭作為被害人受騙匯款之帳戶情形不
    同，再衡以不法集團，若非確定該帳戶所有人不會報警或掛
    失止付，應不至於以該等帳戶資料從事於財產犯罪，以避免
    遭警循線追查或徒勞無功，業如前述，本件前揭不法詐欺集
    團成員，於向告訴人張濨繇、陳弘舜實行詐騙時，應確有把
    握該帳戶不會於短期內即遭帳戶之申設人即被告為掛失止付
    ，而此等確信，在該帳戶資料係遺失拾得或遭竊取而猜測密
    碼之情形，實無發生之可能，亦足認被告上揭關於該帳戶存
    摺、提款卡等帳戶資料係遺失之所辯，並不足以採認，本件
    應確係被告主動將前揭臺中大隆路郵局帳戶之存摺、提款卡
    與密碼等資料交付予不法詐欺集團之成年成員，使其得以順
    利使用之情無訛。
  (六)再者，被告申請開立之上開臺中大隆路郵局帳戶既經詐騙集
    團作為向人詐財之匯款帳戶使用，而被告對於前開帳戶何以
    落入詐欺集團成員手中復無法提出任何合理之說明，復無任
    何相關事證足證前開金融帳戶有遺失或遭竊之情事，以供本
    院查證對其有利之事項，本院在無任何相關佐證之前提下，
    自難遽以採信其上揭供詞。由此推論，被告申請開立之上開
    臺中大隆路郵局帳戶之存摺、提款卡及密碼，應係被告自其
    母親吳秀美處取得之日即99年7月底至99年8月17日間某日，
    在不詳地點，以不詳方法，提供予詐欺集團作為詐財匯款之
    人頭帳戶使用，至於被告前開所辯，顯係事後卸責之詞，並
    不足取。
  (七)按刑法上之故意，分直接故意（確定故意）與間接故意（不
    確定故意），「行為人對於構成犯罪之事實，明知並有意使
    其發生者」為直接故意，「行為人對於構成犯罪之事實，預
    見其發生而其發生並不違背其本意者」為間接故意；一般人
    至銀行開設帳戶並非難事，如非因財產犯罪等不法目的，依
    常情並無捨棄自己帳戶而迂迴收受他人帳戶使用之理，查被
    告為專科肄業學歷，行為時為滿21歲之成年人，被告於本院
    準備程序時亦供承：我聽過詐欺集團會利用人頭帳戶來詐騙
    被害人等語（參見本院卷第33頁正面），是被告對於不法詐
    欺集團成員可能將其所交付之存摺、提款卡及密碼等帳戶資
    料用來作為詐欺等財產犯罪之非法用途上，應有所預見，且
    不違背其本意，其竟仍提供上開帳戶資料予不法詐欺集團成
    員使用，足見不法詐欺集團成員將被告交付之帳戶資料用來
    作為詐欺取財之用，為被告所容認及允許。另查金融機構帳
    戶可供款項之存匯、提領，係一般人均可輕易申請開設，並
    無任何資格條件之限制，且金融存款帳戶，事關存戶個人財
    產權益之保障，其與存戶印鑑章、提款卡結合，專屬性、私
    密性更形提高；除非本人或與本人具密切關係之人，難認有
    何理由可自由流通使用該存摺、印章；一般人亦均有應妥為
    保管存摺及提款卡，以防止存摺及提款卡被他人冒用之認識
    ，縱有特殊情況偶有將存摺、提款卡交付他人之需，亦必深
    入瞭解其用途後始行提供使用，實乃吾人日常生活經驗與事
    理；且存摺、提款卡等有關個人財產、身分之物品，如淪落
    不明人士手中，極易被利用為與財產犯罪有關之犯罪工具；
    而與他人於身分上不具密切關係之人，竟要求他人提供帳戶
    以為使用，此等行為，客觀上已屬可疑，且顯係供為某非正
    當資金進出使用，而隱瞞其流程及行為人身分曝光之不法意
    圖亦可預見；若此之社會現實，恆係一般人本於日常生活經
    驗即可體察，本件被告對此自亦難諉為不知，是被告提供其
    所申請設立之上開臺中大隆路郵局帳戶存摺、提款卡與密碼
    等資料時，應有幫助他人犯詐欺取財罪之不確定故意，亦堪
    可認定。
  (八)至被告雖於本院100年10月24日審理時表示欲調閱提領款項
    之人與其本身之通聯紀錄，欲證明其並未與告訴人張濨繇、
    陳弘舜聯絡，惟告訴人張濨繇、陳弘舜係經由電話遭前開詐
    欺集團成員詐騙，均未直接與施用詐術者見面，故本案並無
    積極證據證明被告與前開成年人等之詐欺集團成員間，有共
    同基於詐欺取財之犯意聯絡，亦無積極證據證明被告有參與
    前開詐欺取財構成要件之行為，是本院認定被告僅係以幫助
    之意思，提供上開帳戶資料予詐欺集團成年成員，而參與詐
    欺取財罪構成要件以外之行為，自僅成立詐欺取財罪之幫助
    犯，並非共同正犯，本件被告縱未與告訴人張濨繇、陳弘舜
    聯絡，仍無礙其成立本件幫助詐欺取財犯行，是被告上開聲
    請調閱之通聯紀錄核無必要，併予敘明。綜上所述，被告前
    揭所辯，無非事後飾卸之語，不足採信。本件事證已臻明確
    ，被告幫助詐欺犯行洵堪認定，應予依法論科。
三、按刑法上之幫助犯，係對於犯罪與正犯有共同之認識，而以
    幫助之意思，對於正犯資以助力，而未參與實施犯罪之行為
    者而言（最高法院75年度台上字第1509號、88年度台上字第
    1270號判決意旨可資參照）。是以，如未參與實施犯罪構成
    要件之行為，且係出於幫助之意思提供助力，即屬幫助犯，
    而非共同正犯。查本件被告依卷內積極證據資料顯示，僅提
    供其所有上開臺中大隆路郵局帳戶之存摺、提款卡及密碼資
    料予真實姓名、年籍不詳之成年人，嗣應係另由不明詐騙集
    團成員對告訴人張濨繇、陳弘舜實行詐騙行為，致使其等陷
    於錯誤，因而匯款至上開臺中大隆路郵局帳戶內。被告既以
    幫助他人犯罪之意思而參與犯罪構成要件以外之行為，是核
    被告所為，係犯刑法第30條第1項前段、第339條第1項之幫
    助詐欺取財罪。被告以一行為提供上開帳戶資料予該名真實
    姓名、年籍不詳之成年男子，幫助該成年男子所屬詐欺集團
    成員分別侵害告訴人張濨繇、陳弘舜之財產法益，為同種想
    像競合犯，依刑法第55條之規定論以一罪。被告幫助他人遂
    行詐欺取財犯行，為幫助犯，爰依刑法第30條第2項之規定
    ，按正犯之刑減輕其刑。爰審酌被告雖未實際參與詐欺取財
    犯行，但其提供上開臺中大隆路郵局帳戶存摺、提款卡及密
    碼供不法犯罪集團使用，造成執法機關不易查緝犯罪行為人
    ，嚴重危害社會治安，助長社會犯罪風氣，造成被害人求償
    上之困難；兼衡酌本件告訴人張濨繇、陳弘舜遭詐騙而匯入
    上開帳戶金額之所生損害，及被告事後已與告訴人張濨繇、
    陳弘舜均達成和解，並分別賠償告訴人張濨繇6,538元、告
    訴人陳弘舜2萬元之損害，此有和解書及郵政國內匯款執據
    、郵政跨行匯款申請書在卷可憑，態度尚佳；兼衡其素行、
    專科肄業之教育程度、勉持之家庭經濟狀況（以上參見被告
    警詢調查筆錄受詢問人欄內之記載）及被告犯後未坦承犯行
    等一切情狀，量處如主文所示之刑，並諭知易科罰金之折算
    標準，以示懲儆。至辯護人雖請求給予被告緩刑之宣告，惟
    被告犯後未坦認犯行，已難認其深具悔意，且被告甫因公共
    危險案件，於100年8月9日經國防部南部軍事法院以100年度
    訴字第152號判決判處有期徒刑6月，並經國防部高等軍事法
    院高雄分院於100年10月14日以100年度上訴字第96號判決駁
    回上訴，是本院認本案對被告尚不宜為緩刑宣告，附此敘明
    。
據上論斷，應依刑事訴訟法第299條第1項前段，刑法第339條第1
項、第30條第1項前段、第2項、第55條、第41條第1項前段，刑
法施行法第1條之1第1項、第2項前段，判決如主文。
本案經檢察官林煒容到庭執行職務。
中    華    民    國  100    年    12    月      5    日
                  刑事第十三庭   審判長法  官  賴妙雲
                                       法  官  蔡美華
                                       法  官  黃麗玲
以上正本證明與原本無異。
如不服本判決應於收受判決後10日內向本院提出上訴書狀，並應
敘述具體理由；其未敘述上訴理由者，應於上訴期間屆滿後20日
內向本院補提理由書（均須按他造當事人之人數附繕本）「切勿
逕送上級法院」。
中    華    民    國  100    年    12    月      5    日
                                       書記官  黃毅皓
附錄論罪科刑法條
中華民國刑法第339條
（普通詐欺罪）
意圖為自己或第三人不法之所有，以詐術使人將本人或第三人之
物交付者，處 5 年以下有期徒刑、拘役或科或併科 1 千元以下
罰金。
以前項方法得財產上不法之利益或使第三人得之者，亦同。
前二項之未遂犯罰之。